臺灣基隆地方法院刑事判決　　　　　　　 94年度訴字第651號
公　訴　人　臺灣基隆地方法院檢察署檢察官
被　　　告　丁○○
　　　　　　　　　　現於臺灣基隆監獄
　　　　　　甲○○
　　　　　　　　　　現於臺灣宜蘭監獄
上列被告因偽證等案件，經檢察官提起公訴 (93年度偵字第3446
號)，嗣因被告就被訴事實為有罪之陳述，本院告知被告簡式審
判程序之旨，並聽取當事人意見後，裁定改由受命法官獨任依簡
式審判程序進行，判決如下：
    主      文
丁○○教唆證人，於執行審判職務之公署審判時，於案情有重要
關係之事項，於供前具結，而為虛偽陳述，累犯，處有期徒刑陸
月。
甲○○證人，於執行審判職務之公署審判時，於案情有重要關係
之事項，於供前具結，而為虛偽陳述，累犯，處有期徒刑陸月。
    事      實
一、丁○○曾因轉讓第二級毒品案件，經本院判處有期徒刑6月
    確定，並於90年1月4日執行完畢出獄；甲○○曾因施用第二
　　級毒品案件，經本院分別判處有期徒刑4月、7月確定，並於
    90年8月1日縮刑期滿執行完畢出監，詎二人均不知悔改；緣
    由丙○○（另行判決）於92年11月27日上午10時10分許，為
    警持搜索票在其所使用，停放於基隆市○○路162號前路邊
    公有停車格上之車牌號碼3N－4095號自用小客車後座腳踏板
    上，查獲裝有第二級毒品安非他命14包（淨重487.29公克，
    平均純度91.6﹪）之紙盒後，遭警移送臺灣基隆地方法院檢
　　察署偵辦。丙○○遭警方查獲後，為求脫免刑責，於93年2
　  月初某日，向友人丁○○表示其被查獲「半顆」安非他命，
 　 想找人頂罪，並委託丁○○代為尋找頂罪並出庭作證之人
    。丁○○明知甲○○非上述案件之真正犯人，竟與丙○○基
     於教唆偽證之共同犯意聯絡，及基於教唆頂替之犯意，於
     93年2月間，三次在甲○○住處附近之丙○○銀灰色廂型車
     上，教唆甲○○為丙○○頂罪之方法，並出庭作證，經甲○○應允，三人即在丙○○車裡，商討由甲○○出面頂罪
     及出庭作證之相關細節。丙○○應允給付給甲○○新台幣
 　 （下同）二十萬元做為報酬，並於第1次開庭前先給付5萬元
　　，每次開庭再支付5萬元，其餘款項待判決確定再給付。丙○○嗣因於93年4月5日經臺灣基隆地方法院檢察署檢察官
    　以意圖販賣而持有第二級毒品罪嫌提起公訴，並由本院以
　　　93年度訴字第236號違反毒品危害防制條例案件審理。本
  　　院於93年7月13日審理進行交互詰問時，甲○○以證人身
　　　份出庭作證，並於供前具結後，對案情有重要關係之事項
  　　，虛偽證稱：92年11月11、13日間伊帶著內裝有以五萬元
    　購買之安非他命之紙盒子，在基隆市廟口附近之「白馬遊
　　　藝場」內遇到丙○○，伊委託丙○○駕車搭載伊至七堵下
  　　車後，將盒子寄放在丙○○車上之駕駛座旁置物箱上，伊
    　未告訴丙○○紙盒子內裝有安非他命，後因工作忙碌、太
　　　過疲累，忘記伊將安非他命寄放於丙○○車上一事等語。
　　　嗣因甲○○供詞反覆、矛盾與丙○○所述不相符合，並稱
 　　毒品係向其妹妹柯雅文及友人吳行修借錢購得、於該次審
   　理庭休庭後，經法官命員警偕同甲○○至柯雅文、吳行修
     等人住處查證其證詞真實性後，甲○○因見無法自圓其說
     ，且見事態嚴重，加以尚未取得報酬，始坦承丙○○與丁○○共同唆使伊出面頂替及偽證情事。
二、案經本院函送臺灣基隆地方法院檢察署檢察官偵查起訴。
    理      由
壹、程序事項：
    本件被告丁○○、甲○○所犯者非為死刑、無期徒刑、最輕
    本刑為3年以上有期徒刑之罪或高等法院管轄第一審案件，
    其於準備程序進行中，先就被訴事實為有罪之陳述，經告知
    其簡式審判程序之旨，並聽取公訴人之意見後，本院依刑事
    訴訟法第273條之1第1項之規定，裁定由受命法官獨任進行
    簡式審判程序，合先敘明。
貳、實體方面：
一、上揭犯罪事實，業據被告丁○○、甲○○於檢察官偵訊時及
    本院審理時均供承不諱，此與被告丙○○於93年10月15日檢
    察官偵訊時所供述情節相符，並有本院於93年7月13日9時30
    分被告甲○○供前具結所虛偽證述之審判筆錄可稽，而被告
    甲○○於同日中午經警方偕同外出查證後，始坦承於同日上
    午所證述均虛偽不實，並供稱：伊不認識被告丙○○，是93
    年3、4月份時候，被告丁○○到伊家來找伊，說他朋友有毒
    品案件，要找人承擔，就講代價是20萬元，伊就答應，早上
    所講的過程都是丁○○教伊講的等語。此有同日下午2時30
    分審理筆錄足資佐證。而被告丁○○於同日下午7時57分法
    官訊問時，始供稱是被告丙○○叫伊找人頂替之事實，而被
    告甲○○於同日下午6時44分及被告丁○○於同日下午7時10
    分及同年10月15日下午2時55分於檢察官偵訊時均供承不諱
    ，此有審判筆錄、訊問筆錄及證人柯雅文、吳行修警詢筆錄
    附卷可稽。綜上所述，被告所為自白核與事實相符，其所為
    自白應屬可信，自堪採為證據，是以本件事證已明確，被告
    犯行應堪予認定。
二、按犯人自行隱避，在刑法上既非處罰之行為，則教唆他人頂
　　替自己以便隱避，當然亦在不罰之列；犯罪人教唆他人藏匿
    自己或使他人頂替，固不成立刑法第164條之教唆罪，然被
    告固有緘默權，且受無罪推定之保障，不須舉證證明自己無
　　罪，惟此均屬消極之不作為，如被告積極教唆他人偽證，為
　  自己有利之供述，此作為對司法審判之公正，進行侵害，不
    能無罰，此與上述法律對其消極不作為之保障，自屬有別（
  　參照最高法院93年台上字第141號判決意旨）。是以被告積
    極教唆他人捏造事實為自己案件偽證，亦應構成教唆偽證罪
    。因被告為求脫罪，會竭盡所能隱避對自己不利之證據，雖
    屬人之常情，惟此僅對已存在之事項為消極之隱匿，如對不
　　存在之事物，為積極之捏造，則不能謂此仍不具「期待可能
  　性」。次按，刑法第168條規定之偽證罪，所謂「於案情有
　　重要關係之事項」，指該事項之有無，足以影響於裁判之結
  　果而言，以有抽象之危險為已足，自不以結果之發生為必要
　　，即一有偽證行為，無論當事人是否因而受有利或不利之結
  　果，均不影響此罪之成立（參照最高法院86年台上字第5133
　　號判決意旨）。
三、本件核被告丁○○所為，係犯刑法第168條、第164條第2項
    之教唆偽證與教唆頂替罪嫌；被告甲○○所為，係犯同法第
　　168條、第164條第2項之偽證罪與頂替罪嫌。被告丁○○與
  　丙○○就教唆偽證罪間，具有犯意聯絡與行為分擔，為共同
　　正犯；被告丁○○以一教唆行為，同時教唆甲○○偽證及頂
  　替，係屬想像競合犯；應從一重之教唆偽證處斷；被告甲○○就所犯頂替與偽證罪間，具有方法結果之牽連犯關係，應
    從一重之偽證罪處斷。被告丁○○、甲○○前均曾受有期徒
　 刑之執行完畢後，5年內，再犯本件有期徒刑以上之罪，均為
   累犯，應依同法第47條規定，加重其刑。爰審酌被告素行狀
   況、犯罪動機、手段、目的及侵害司法審判公正性，和被告
   犯罪後態度等一切情狀，分別量處主文所示之刑。
四、據上論斷，應依刑事訴訟法第273條之1第1項、第284條之1
    、第299條第1項前段、刑法第28條、第29條第1項、第2項、
    第47條第1項、第55條、第164條第2項、同法第168條、罰金
    罰鍰提高標準條例第1條前段，判決如主文。
本案經檢察官乙○○到庭執行職務。
中　　華　　民　　國　　94　　年　　10　　月　　7 　　日
                   臺灣基隆地方法院刑事第一庭
                       法  官  陳伯厚
以上正本證明與原本無異。
對於本件判決如有不服，應於收受送達後10日內，向本院提出上
訴書狀，上訴於臺灣高等法院，並按他造當事人之人數附具繕本
。
中　　華　　民　　國　　94　　年　　10　　月　　7 　　日
                       書記官  明祖斌
附錄論罪法條：
刑法第164條、第168條
中華民國刑法第164條
(藏匿人犯或使之隱避、頂替罪)
藏匿犯人或依法逮捕拘禁之脫逃人或使之隱避者，處 2 年以下有期徒刑、
拘役或 500 元以下罰金。
意圖犯前項之罪而頂替者，亦同。
中華民國刑法第168條
(偽證罪)
於執行審判職務之公署審判時或於檢察官偵查時，證人、鑑定人、通譯於
案情有重要關係之事項，供前或供後具結，而為虛偽陳述者，處七年以下
有期徒刑。
